臺灣高等法院刑事判決　　　　　　　　96年度上訴字第1537號
上　訴　人　臺灣板橋地方法院檢察署察檢官
被　　　告　甲○○
指定辯護人　公設辯護人丙○○
上列上訴人因被告違反毒品危害防制條例案件，不服臺灣板橋地
方法院95年度訴字第2284號，中華民國96 年1月22日第一審判決
（起訴案號：臺灣板橋地方法院檢察署95年度偵字第2489號），
提起上訴，本院判決如下：
    主  文
上訴駁回。
    理  由
一、公訴意旨略以：被告甲○○前於民國八十六年一月二十七日
    ，因違反麻醉藥品管理條例等案件，經法院判處應執行有期
    徒刑七年二月確定，甫於九十二年九月二日保護管束期滿執
    行完畢。詎猶不知悔改，基於販賣第二級毒品安非他命之概
    括犯意，於九十四年七、八月間，在臺北縣中和市○○路一
    六○巷二十七號三樓，連續以新臺幣（下同）二、三千元之
    代價，出售安非他命一包（淨重約零點四公克）予乙○○二
    次。復於同年十月、十一月間某日，在上址，以六千元之代
    價，出售安非他命（淨重約一公克）予乙○○。另於九十五
    年一月二十三日下午四時許，在臺北縣中和市○○路一六○
    巷二十七號一樓大門前，以五千元之代價，販售安非他命一
    包（約一公克）予方建強。嗣於九十五年一月二十五日凌晨
    一時三十分許，為警在臺北縣中和市○○路一六○巷七號七
    樓查獲，並扣得安非他命一大包（淨重三十一點四公克）、
    安非他命十二小包（共計淨重十四點五公克）等物，因認被
    告涉犯毒品危害防制條例第四條第二項之販賣第二級毒品罪
    嫌等語。
二、按犯罪事實應依證據認定之，無證據不得認定犯罪事實；不
    能證明被告犯罪者，應諭知無罪之判決，刑事訴訟法第一百
    五十四條第二項及第三百零一條第一項分別定有明文。次按
    認定不利於被告之事實須依積極證據，苟積極證據不足為不
    利於被告事實之認定時，即應為有利於被告之認定（最高法
    院三十年臺上字第八一六號判例意旨參照）；又檢察官對於
    起訴之犯罪事實，倘其所提出之證據，不足為被告有罪之積
    極證明，或其指出之證明方法，無從說服法院以形成被告有
    罪之心證，基於無罪推定之原則，自應為被告無罪判決之諭
    知（最高法院九十二年臺上字第一二八號判例意旨參照）。
三、本件公訴人認被告甲○○涉犯上揭罪嫌，係以證人方建強、
    乙○○、許文豐之證詞、許文豐之職務報告、毒品初步鑑驗
    報告單及扣案之上開物品，資為論據。訊據被告堅決否認有
    上開犯行，辯稱：伊曾毆打證人乙○○，證人乙○○就叫他
    擔任警察之表哥來抓伊，伊並沒有販賣安非他命給乙○○、
    方建強，扣案之安非他命是供自己施用等語。
四、經查：
（一）關於證人方建強是否曾向被告甲○○購買安非他命，據其
      於警詢時陳稱：伊於九十五年一月二十三日下午四時許，
      在其住家樓下，以五千元向綽號「國華」之男子買過一次
      安非他命，綽號「國華」之男子就是甲○○等語（見偵查
      卷第十二頁以下）；嗣於原審審理時結證稱：伊所施用之
      安非他命是在臺北縣板橋市○○○路附近的電動玩具店向
      「林國華」買的，只有一次伊留電話給他，他打電話叫伊
      在家門口拿毒品，其他都是直接到電玩店找他。「林國華
      」年約六十歲，有禿頭，伊都叫他「老哥」（台語），也
      有人叫他「國華」（台語），製作警詢筆錄時，警察問伊
      是否認識被告甲○○，伊說是向「林國華」買毒品，警察
      叫伊把筆錄簽一簽就可以回去，伊沒有看筆錄，且在警局
      時沒有看到在庭被告甲○○，也沒有指認被告甲○○就是
      「國華」等語（見原審卷九十五年一月八日審判筆錄第四
      頁以下），則證人方建強就其是否曾向被告甲○○購買安
      非他命，前後之證詞顯然不一，復無任何被告甲○○交付
      證人方建強之安非他命扣案可佐，是其警詢證詞是否可信
      ，即非無疑。
（二）關於證人乙○○檢舉被告甲○○之原因及是否曾向被告甲
      ○○購買安非他命，證人乙○○先於警詢時陳稱：伊與「
      國華」原本就認識，九十五年一月二十日晚上八點多，「
      國華」邀請伊到臺北縣中和市○○路一六○巷二十七號三
      樓住處泡茶聊天，「國華」就從口袋拿出一包安非他命當
      場吸食，還問伊要不要吃，因為毒品是不好的東西，所以
      檢舉他等語（見九十五年聲搜字第三七七號卷第六頁以下
      ）；嗣於偵查中結證稱：伊之前向被告甲○○借六千元沒
      有還，因為拖太久，甲○○就毆打伊，因當時沒有驗傷無
      法告他傷害，就向伊表哥許文豐檢舉「國華」有毒品，方
      建強曾跟伊說「國華」有用安非他命，並說方建強安非他
      命是跟「國華」拿的，但伊都沒有見過，伊於警詢檢舉筆
      錄裡面說的「國華」都是指方建強，伊是為了要報復甲○
      ○才製作部分不實之檢舉筆錄，因為伊只欠甲○○六千元
      而已，他沒有必要打伊，伊現在不用當秘密證人，想跟甲
      ○○當面說清楚；伊自己施用的安非他命是別人請的，跟
      「國華」無關，沒有向「國華」取過安非他命，上開陳述
      都是真實的等語（見九十五年度偵字第二四八九號偵查卷
      第六十三頁以下）；復於偵查中結證稱：許文豐不是伊的
      表哥，沒有親戚關係，因為伊想對「國華」報仇，伊在檢
      舉前曾看到「國華」在住處門口拿一包安非他命給一個人
      ，那個人就拿六千元給「國華」，其實上一次庭期說六千
      元是債務糾紛是不對的，事實上伊曾經跟「國華」購買過
      毒品，約在九十四年十、十一月左右，伊先打電話給「國
      華」說要買安非他命，「國華」就將安非他命交給方建強
      ，方建強再打電話叫伊到中和市○○路一六○巷二十七號
      三樓住處拿，因為伊欠「國華」毒品錢六千元，所以他才
      打伊抵債，伊不高興，才會報給許文豐，伊共向「國華」
      買三次毒品，除了六千元那次，其餘都是透過方建強跟「
      國華」買，時間約在九十四年七、八月，都買二、三千元
      ，每包零點四到零點五公克，都是在橋和路三樓拿貨，去
      的時候，有時「國華」也有在現場等語（見同上偵查卷第
      九十二頁以下）。觀諸證人乙○○於警詢及二次偵查中之
      證詞，就被告甲○○是否即為綽號「國華」之人？其與被
      告甲○○是否有債權債務關係？其是否曾向被告甲○○購
      買安非他命？所證前後反覆不一，證人乙○○於第一次偵
      查時並自承警詢檢舉筆錄之部分內容不實，復於第二次偵
      查筆錄時陳稱第一次偵查時結證之內容部分不實，是其證
      言顯然前後矛盾，有嚴重之瑕疵，復查無任何被告交付予
      證人乙○○之安非他命扣案可資佐證，其證言之真實性，
      顯非無疑。況證人即承辦警員許文豐於偵查中結證稱：伊
      與乙○○是朋友，沒有親屬關係，伊不是乙○○的表哥，
      乙○○曾因施用毒品案被伊抓過，查獲被告甲○○是根據
      乙○○之線報；因方建強於警詢時指證「國華」賣毒品給
      他，本案又查獲安非他命十二包，所以移送甲○○販賣安
      非他命等語（見同上偵查卷第七十三頁以下），而證人乙
      ○○之證詞既有前述瑕疵，且證人方建強於警詢之陳述是
      否屬實亦有疑問，證人許文豐復未當場查獲被告甲○○有
      販賣安非他命之行為，則證人許文豐之證詞及其職務報告
      ，自不足為不利被告之認定。嗣證人乙○○在本院交互詰
      問時經具結，問以：「在案發以前，你與被告有無債權債
      務關係？」，證稱：「我欠他6000元，我是要買毒品向他
      借的，但他應該不知道我借錢要去買毒品。」再問以：「
      你到底有無向被告買過安非他命？」證稱：「沒有。」（
      見本院審判筆錄第六頁），亦均不足以證明被告有本件犯
      行。
（三）此外，被告於九十五年一月二十五日凌晨一時三十分許，
      為警在臺北縣中和市○○路一六○巷七號七樓查獲，並扣
      得安非他命一大包（淨重三十一點四公克）及安非他命十
      二小包（共計淨重十四點五公克）之事實，為被告所是認
      ，復有毒品初步鑑驗報告單一紙附卷可稽（見同上偵查卷
      第二十四頁），固堪認定扣案者為第二級毒品安非他命，
      然持有安非他命之原因甚多，則被告辯稱扣案安非他命係
      供自己施用等語，非無可能，而本案被告又非於販賣安非
      他命當時，被警當場查獲，自難僅憑扣案安非他命數量非
      少，即遽認被告有販賣安非他命之行為。另被告施用安非
      他命之行為，業經原審於九十五年一月二十五日以九十五
      年度毒偵字第一七二號裁定令入勒戒處所觀察、勒戒，嗣
      認有繼續施用毒品傾向，而經原審於同年三月八日以九十
      五年度毒聲字第四六九號裁定令入戒治處所施以強制戒治
      ，於九十五年十二月十一日停止戒治付保護管束，有臺灣
      高等法院被告前案紀錄表在卷可按，是被告持有上開安非
      他命之低度行為，為其施用安非他命之高度行為所吸收，
      不另論持有第二級毒品罪，附此敘明。
五、綜上所述，本件依調查所得證據，尚不足以證明被告甲○○
    確有公訴人所指之販賣第二級毒品犯行。此外，復查無其他
    積極證據足資證明被告有公訴人所指之上開犯行，揆諸首開
    說明，本案不能證明被告犯罪。
六、原審因而為被告無罪之判決，核無不合，檢察官上訴以原審
    未拘提證人乙○○到庭做證指摘原判決不當，惟該證人在本
    院作證之證言，並不足為不利被告之認定，有如上述，檢察
    官上訴為無理由，應予駁回。
據上論斷，應依刑事訴訟法第368條，判決如主文。
本案經檢察官周誠南到庭執行職務。
中　　華　　民　　國　　96　　年　　5　　月　 　31　　日
                　刑事第四庭　審判長法　官　蔡秀雄
                                    法　官　鄭水銓
                                　  法  官  周煙平
以上正本證明與原本無異。
如不服本判決，應於收受送達後十日內向本院提出上訴書狀，其
未敘述上訴之理由者並得於提起上訴後十日內向本院補提理由書
（均須按他造當事人之人數附繕本）。
                                　　書記官　邵淑津
中　　華　　民　　國　　96　　年　　6 　　月　　1 　　日
